臺灣高雄地方法院刑事判決　　　　　 94年度交簡上字第143號
上　訴　人　丙○○
即　被　告
上列被告因過失傷害案件，不服臺灣高雄地方法院交通法庭93年
度交簡字第3422號中華民國94年5 月16日第一審判決（聲請簡易
判決處刑案號：臺灣高雄地方法院檢察署93年度偵字第19456 號
），提起上訴，本院判決如下：
    主  文
原判決撤銷。
丙○○因過失傷害人，處拘役伍拾伍日，如易科罰金，以參佰元
折算壹日。緩刑貳年。
    事  實
一、丙○○考領有普通小型車駕駛執照，於民國93年6 月18日19
    時許，駕駛車牌號碼5Q─6513號自小客車，搭載友人丁○○
    等3 人自臺中出發，沿國道3 號高速公路由北往南方向行駛
    ，欲前往屏東縣，嗣於同日21時30分，沿內側車道行經國道
    3 號高速公路南下373.5 公里處時（即高雄縣田寮路段），
    本應注意汽車在高速公路行駛途中，不得驟然或任意變換車
    道，如欲超越前車或變換車道時，應先顯示方向燈告知前後
    車輛，並保持安全距離及間隔，方得超越或變換車道，而依
    當時情形，又無不能注意之情事，詎竟疏未注意保持安全距
    離及間隔，仍貿然變換車道，駛入中線車道內，適乙○○駕
    駛車牌號碼RE─7309自用小客車，搭載其妻吳妱娟、其子甲○○，同向由中線車道直行而至，丙○○因閃避不及，其所
    駕駛車輛之右前車頭乃衝撞乙○○所駕駛車輛之左前車門，
    2 車因而失速，分別往右前方滑向路肩護欄（丙○○車輛係
    先於車道打轉，再滑向路肩護欄），於撞擊護欄後始慢慢停
    止，經該撞擊後，乙○○受有右胸腹挫傷；吳妱娟受有頭部
    外傷併頭皮表淺裂傷及四肢多處擦傷等傷害，而甲○○則受
    有頭部外傷併顱骨骨折、硬腦膜下出血、頭皮挫傷血腫及左
    側鎖骨骨折等傷害。又丙○○於肇事後，犯罪未被發覺前，
    除託友人報警，並停留原地，待警員到場後，表明其為肇事
    者，而願接受裁判。
二、案經乙○○訴由內政部警政署國道公路警察局第八警察隊報
    告臺灣高雄地方法院檢察署檢察官聲請簡易判決處刑。
    理  由
一、訊據被告丙○○否認有何過失傷害犯行，辯稱：當時伊行駛
    內側車道，感覺有車輛撞及其車右後方，俟車輛就打滑、打
    轉，往中線車道偏，之後感覺車輛碰來碰去，不知何車撞擊
    ，無法確定是否撞及告訴人乙○○車輛等語。經查：
  (一)被告於93年6 月18日19時許，駕駛車牌號碼5Q─6513號自小
    客車，搭載友人丁○○等3 人自臺中出發，沿國道3 號高速
    公路由北往南方向行駛，欲前往屏東縣，嗣於同日21時30分
    ，沿內側車道行經國道3 號高速公路南下373.5 公里處時（
    即高雄縣田寮路段），適告訴人駕駛車牌號碼RE─7309自用
    小客車，搭載其妻吳妱娟、其子甲○○，同向由中線車道直
    行而至，之後2 車失速，分別往右前方滑向路肩護欄（被告
    車輛係先於車道打轉，再滑向路肩護欄），於撞擊護欄後始
    慢慢停止，經該撞擊後，告訴人受有右胸腹挫傷；被害人吳
    妱娟受有頭部外傷併頭皮表淺裂傷及四肢多處擦傷等傷害，
    而被害人甲○○則受有頭部外傷併顱骨骨折、硬腦膜下出血
    、頭皮挫傷血腫及左側鎖骨骨折等傷害之事實，業據被告自
    陳在卷（詳本院卷第20頁第1 行以下之爭執及不爭執事項）
    ，並經證人乙○○、丁○○分別於警詢及本院審理中證陳明
    確（詳警卷第8 頁至第12頁；本院卷第41頁至第49頁）；復
    有道路交通事故調查報告表、現場圖、照片、高雄醫學大學
    附設中和紀念醫院診斷證明書附卷可考（詳警卷第19頁至第
    22頁、第27頁至第32頁）【本件卷內所有證據資料部分，不
    含告訴人乙○○於偵查中之陳述（因未經具結），被告及檢
    察官均同意可當證據使用（詳本院卷第20頁至第21頁），本
    院審酌上開證據作成時之情況，認為適當，依刑事訴訟法第
    159 條之5 第1 項規定，應有證據能力】。是前開事實，堪
    以認定。
  (二)本件肇事之原因：
    證人丁○○於本院審理中證陳：感覺車輛右後方被撞1 下，
    車子就失控，之後即打滑、轉圈，往右側護欄方向駛去，當
    時被告緊握方向盤，避免車輛翻車等語（詳本院卷第46頁倒
    數第12行以下、第47頁第12行至第19行、倒數第5 行以下、
    第48頁倒數第16行以下、第49頁第1 行），固與被告前開辯
    詞相符。惟本件肇事後，被告車輛停於路肩，該處後方48公
    尺處之護欄有撞擊痕跡，而告訴人車輛則停於被告車輛左前
    方，橫越路肩及外側車道，頭南偏西，尾東偏北，且自中線
    車道至告訴人車輛停放處，有一輪胎煞車痕跡，自東北往西
    南延伸，長約26公尺等情，有前開道路交通事故現場圖附卷
    可憑（詳警卷第27頁），蓋煞車痕係車輛發生事故前後，為
    避免車輛失控，駕駛人緊急煞車後，輪胎與地面磨擦所產生
    之痕跡，是經由煞車痕之走向，應可判斷車輛肇事前後之行
    車軌跡，由於上開煞車痕係自中線車道延伸至告訴人車輛停
    放處，顯見告訴人車輛於肇事前後應係行駛中線車道甚明。
    又參酌被告自陳：肇事當時係行駛內側車道，撞擊後車輛即
    產生打轉現象，並滑向路肩護欄等語，因肇事前，被告車輛
    、告訴人車輛分別行駛內側車道、中線車道，如告訴人車輛
    先撞擊被告車輛右後方後，2 車再相撞，則告訴人車輛必然
    先偏向內側車道，其左前車頭應會撞擊被告車輛右後方，但
    觀之告訴人車輛車損照片（警卷第30頁下方照片），該車左
    前車頭並無撞擊後受損之現象，是可排除被告車輛打轉、滑
    行係因告訴人車輛先撞擊被告車輛右後方之可能。況如被告
    、證人丁○○所言係屬真實，則被告車輛右後方應係其他車
    輛所致，惟被告車輛經該車撞擊後，即產生打轉、滑行，並
    往右前方護欄駛去，其行車軌跡應逐漸佔據內側車道至路肩
    護欄之車道，而告訴人車輛亦同時由中線車道往路肩方向駛
    去，在此情形下，先撞擊被告車輛之不詳車輛既然高速行駛
    ，如何排除前方2 車之障礙，而離開現場，此時該車早已與
    被告車輛、告訴人車輛相撞而失控，應會停留現場，但肇事
    後，僅告訴人車輛及被告車輛停留現場，並無其他車輛存在
    ，足徵被告、證人丁○○前開陳述，應不可採信，本件肇事
    應係被告車輛與告訴人車輛撞擊所致。此外，由於已排除其
    他車輛肇事之可能，而被告車輛行駛內側車道，竟與行駛中
    線車道之告訴人車輛相撞，顯見被告違反不得驟然或任意變
    換車道之規定。
  (三)按汽車在高速公路行駛途中，不得驟然或任意變換車道，如
    欲超越前車或變換車道時，應先顯示方向燈告知前後車輛，
    並保持安全距離及間隔，方得超越或變換車道，高速公路交
    通管制規則第11條定有明文。被告既考領有普通小型車駕駛
    執照（詳警卷第29頁之駕駛執照種類欄），上開規定自應知
    悉甚詳，且亦為其應注意並能注意之義務，則其駕車行經國
    道3 號高速公路上開路段時，理應注意不得驟然或任意變換
    車道，而依被告智識、能力亦無不能注意之情事，詎於行經
    肇事地點，即貿然任意變換車道，致發生車禍，被告駕駛行
    為顯有過失，灼然至明。又告訴人及被害人吳妱娟、甲○○
    確因本件車禍受有如事實欄所示之傷害等情，亦有前開診斷
    證明書可參，是被告過失犯行與告訴人及被害人吳妱娟、甲○○所受傷害間，顯有相當因果關係。從而，本件事證明確
    ，被告過失傷害犯行，堪以認定。
二、核被告所為，係犯刑法第284 條第1 項前段之過失傷害罪。
    又被告以一過失行為，同時致告訴人及被害人吳妱娟、甲○○受有如事實欄所示之傷害，為想像競合犯，應從一重論以
    過失傷害罪（告訴人於警詢中指訴自己、吳妱娟、甲○○遭
    受傷害，並對被告提起告訴，其中就自己部分，應係以被害
    人身分提起告訴；就吳妱娟、甲○○部分，應係分別以配偶
    及法定代理人身分獨立告訴）。另被告肇事後犯罪未被發覺
    之前，主動向現場處理車禍員警坦承肇事，並願接受裁判等
    情，有國道公路警察局第八警察隊道路交通事故肇事人是否
    自首情形紀錄表附卷可參（詳警卷第18頁）。是被告業已符
    合自首之要件，應依刑法第62條前段規定，減輕其刑。
三、原審認被告罪證明確，予以論罪科刑，固非無見，惟被告犯
    後已與告訴人及被害人吳妱娟、甲○○等人達成和解，有調
    解書附卷可參（詳本院卷第31頁），且告訴人亦於本院審理
    中到庭陳述：被告業已道歉，請從輕量刑等語（詳本院卷第
    49頁倒數第10行以下），原審未及審酌上開情事，致量刑過
    重，容有未洽。被告否認犯罪而提起上訴，指摘原判決不當
    ，為無理由，惟原判決既有前開可議之處，自應由本院予以
    撤銷改判。爰審酌被告疏未變換車道規定而肇事，行為自有
    可議之處，惟念及其未有前科紀錄，有臺灣高雄地方法院檢
    察署刑案資料查註紀錄表及臺灣高等法院被告前案紀錄表在
    卷可參，素行尚稱良好，並參以本件肇事後之傷害情形，及
    本件已達成和解等一切情狀，量處如主文所示之刑，並諭知
    易科罰金之折算標準。此外，被告未曾受有期徒刑以上之宣
    告，有臺灣高等法院被告前案紀錄表及臺灣高雄地方法院檢
    察署刑案資料查註紀錄表在卷可稽，本院審酌被告係一時失
    慮致罹本罪，且參以被告犯後積極與告訴人成立和解，有前
    開調解書可稽，諒其經此偵審程序，當知所警惕，應無再犯
    之虞，是其所受之宣告刑，以暫不執行為適當，爰併諭知緩
    刑2 年，以啟自新。
四、末查：被害人甲○○受有頭部外傷併顱骨骨折、硬腦膜下出
    血、頭皮挫傷血腫及左側鎖骨骨折等傷害部分，因其腦部受
    損產生抽搐現象，現已用藥控制，以目前狀況而言，應有機
    會在幾年評估是停藥等情，有財團法人彰化基督教醫院94年
    10月7 日94彰基病歷字第094100048 號函可稽（詳本院卷第
    27頁），足認被害人甲○○所受傷害尚有治癒之能，並非重
    傷害甚明，併此敘明。
據上論斷，應依刑事訴訟法第455條之1第1項、第3項、第369 條
第1 項後段、第364 條、第299 條第1 項前段，刑法第284 條第
1項 前段、第62條前段、第55條、第41條第1 項前段、第74條第
1款 ，罰金罰鍰提高標準條例第1 條前段、第2 條，判決如主文
。
中　　華　　民　　國　　94　　年　　12　　月　　27　　日
                  交通法庭    審判長法  官 黃建榮
                                    法  官 陳宛榆
                                    法  官 方百正
以上正本證明與原本無異。
不得上訴。
中　　華　　民　　國　　94　　年　　12　　月　　27　　日
　　　　　　　　　　　　　　　　　　書記官 郭素蓉
附錄本判決論罪科刑法條全文：
刑法第284條第1項
因過失傷害人者，處6 月以下有期徒刑、拘役或5 百元以下罰金
。致重傷者，處1年以下有期徒刑、拘役或5百元下罰金。
